【裁判字號】    91,易,1153
【裁判日期】    951127
【裁判案由】    詐欺
【裁判全文】
臺灣臺北地方法院刑事判決              91年度易字第1153號
公  訴  人  臺灣臺北地方法院檢察署檢察官
被      告  丁○○
上列被告因詐欺案件，經檢察官提起公訴（九十年度偵字第八五
四七號），本院判決如下：
    主  文
丁○○無罪。
    理  由
一、公訴意旨略以：被告丁○○（原名葉忠勳）夥同昔日獄友即
    同案被告乙○○（原名林國珍，由本院另行審結）於民國八
    十八年四月間某日，基於共同意圖為自己不法之所有之犯意
    聯絡，在台北市○○○路○段二七號九樓之九處，以開設加
    多利企業有限公司（下稱加多利公司）為幌，同案被告乙○○並以假名陳政德，被告丁○○則以假名葉忠勳，對外招攬
    代辦留學移民等業務，適告訴人丙○○有移民及子女在國外
    留學之問題，不知有詐而陷於錯誤，委請同案被告乙○○代
    辦留學事宜，期間同案被告乙○○不斷巧立名目向告訴人索
    取代辦費用，待告訴人開具票面金額四萬五千元美金之旅行
    支票交付被告乙○○等，並於八十八年八月二十三號經同案
    被告乙○○等提領後，告訴人等遲遲未見委託代辦之結果，
    發覺有異，經前往加多利公司，發現已人去樓空，始知受騙
    ，因認被告丁○○與同案被告乙○○共同涉犯刑法第三百三
    十九條第一項之詐欺取財罪嫌。
二、按犯罪事實應依證據認定之，無證據不得認定其犯罪事實，
    又不能證明被告犯罪者，應諭知無罪之判決，刑事訴訟法第
    一百五十四條第二項、第三百零一條第一項定有明文。又認
    定犯罪事實所憑之證據，雖不以直接證據為限，間接證據亦
    包括在內，然而無論直接或間接證據，其為訴訟上之證明，
    須於通常一般之人均不致有所懷疑，而得確信其為真實之程
    度者，始得據為有罪之認定，倘其證明尚未達到此一程度，
    而有合理之懷疑存在、無從為有罪之確信時，自應為無罪之
    判決，有最高法院七十六年臺上字第四九八六號判例可資參
    照。復按告訴人之告訴，係以使被告受刑事訴追為目的，是
    其陳述是否與事實相符，仍應調查其他證據以資審認，亦據
    最高法院五十二年臺上字第一三００號判例闡釋甚明。再按
    刑法第三百三十九條第一項詐欺罪之成立，以行為人確有施
    用詐術，又被害人確因而陷入錯誤而為財物交付者始屬之，
    若所用之方法不能認為詐術，亦不致使人陷入錯誤，即不構
    成該罪，而共同正犯，須二人以上，對於犯罪，有意思聯絡
    及行為分擔，亦即其主觀上有為達特定犯罪之目的，相互間
    利用他方之行為遂行之意思，客觀上有分擔犯罪構成要件之
    行為，始足當之，亦有最高法院八十五年度台上字第三一一
    號、七十六年度台上字第七六九五號判決可資參照。
三、公訴人認被告丁○○與同案被告乙○○涉犯刑法第三百三十
    九條第一項詐欺取財罪嫌，係以告訴人之指訴、署名葉忠勳
    之名片、旅行支票購買合約、「前進美國」廣告傳單等資為
    論據。惟訊據被告丁○○堅詞否認有何詐欺取財犯行，辯稱
    ：「伊是加多利公司之總經理，為實際經營者，雖經營項目
    中有代辦移民、留學之項目，也發過廣告傳單，但加多利公
    司從未成功代辦過，因先前丙○○妻舅吳迪健的小孩無法去
    美國，是文件上的問題，伊請教乙○○，伊都叫乙○○原名
    林國珍，當時乙○○代為翻譯文件，吳迪健的小孩就順利成
    行，吳迪健拿新台幣三千元紅包給乙○○，乙○○說那筆錢
    就當作伊公司的開銷，過了一段時間，丙○○打電話到伊公
    司說他小孩念書要申請美國的學校，要找乙○○幫忙，因為
    沒有場所，伊就幫丙○○約乙○○到伊公司，由乙○○與丙○○談，之後他們如何接洽伊並不清楚，伊並未幫忙解說，
    亦未收錢，洵無詐欺犯行。」等語。經查：
（一）告訴人丙○○雖於警詢、偵查及本院審理時均供稱其係因
      妻舅吳迪健交付被告丁○○名片（其上所印姓名為被告丁○○之原名葉忠勳）及美商北美留學顧問公司廣告傳單，
      始撥打電話至加多利公司，經被告丁○○安排至加多利公
      司辦公室，並介紹同案被告乙○○為美商北美留學顧問公
      司顧問，在美國移民署工作，有能力代辦留學及移民事宜
      ，同案被告乙○○原本就代辦其子女留學事宜部分要價美
      金六萬五千元，經其要求降價，同案被告乙○○表示須與
      被告丁○○商量，之後其妻即證人甲○○交付美金四萬五
      千元旅行支票予同案被告乙○○，加多利公司旋搬離原址
      等情，惟其於本院審理時自承其係與同案被告乙○○商談
      代辦子女留學事宜，其交付美金四萬五千元予同案被告乙○○後，並未與被告丁○○確認，且同案被告乙○○究否
      告知被告丁○○，其亦不清楚等語（詳本院九十二年五月
      五日審判筆錄），證人即告訴人之妻甲○○於本院審理時
      自承其係與同案被告乙○○見面二次，第一次同案被告乙○○自稱係在美國在台協會上班，很有辦法，第二次見面
      係在其付款後，其從未見過被告丁○○，亦未通過電話等
      語（詳本院九十一年十月七日審判筆錄），顯見告訴人認
      因同案被告乙○○係經被告丁○○聯絡，始與其接洽，且
      其等第一次見面之地點加多利公司係由被告丁○○經營，
      被告丁○○亦在場，而推定被告丁○○與同案被告乙○○
      共犯詐欺犯行。惟被告丁○○經營之加多利公司之營業項
      目雖有代辦留學移民事宜，且聯絡同案被告乙○○與告訴
      人在加多利公司接洽代辦事宜，然其後並未與同案被告乙○○及告訴人之間接觸談及本件代辦事宜，告訴人所稱同
      案被告乙○○曾表示須與被告丁○○商量確定代辦費用乙
      節，亦係其聽同案被告乙○○之單方說法，至於同案被告
      乙○○是否確實告知被告丁○○，告訴人亦不清楚。告訴
      人雖指稱被告丁○○曾當場告知同案被告乙○○在美國移
      民署工作，惟遭被告丁○○否認，若同案被告乙○○確在
      美國移民署工作，豈有長居在台灣幫人處理代辦留學移民
      事宜之理？尚不得僅因同案被告乙○○係經被告丁○○聯
      絡，始與告訴人接洽，且其等第一次見面之地點係在被告
      丁○○經營之加多利公司，當時被告丁○○亦在場，或曾
      向告訴人宣稱同案被告乙○○在美國移民署工作，即遽以
      推定被告丁○○與同案被告乙○○共犯詐欺犯行。
（二）況同案被告於本院審理時以證人身分具結後證稱被告丁○○經營加多利公司，若客人有簽證問題，其會幫忙解釋，
      並未收取報酬，告訴人想委託其代辦子女留學事宜，因其
      本人從不聯絡此種事情，就由被告丁○○幫其聯絡告訴人
      ，其代告訴人辦理收取告訴人代辦費四萬五千元美金，但
      被告丁○○並未參與此事等語（詳本院九十五年十一月十
      三日審判筆錄），亦證稱被告丁○○僅代為聯絡，與告訴
      人委託其代辦留學移民事宜乙事無涉，核與被告丁○○之
      供述相符。
（三）另告訴人所據印有被告丁○○原名葉忠勳之名片、美商北
      美留學顧問公司廣告傳單及告訴人交付同案被告乙○○之
      旅行支票購買合約等證據，僅足證明告訴人因其妻舅吳迪
      健交付印有被告丁○○原名葉忠勳之名片、美商北美留學
      顧問公司廣告傳單而聯絡被告丁○○因此認識同案被告乙○○，被告乙○○確收取告訴人交付之美金四萬五千元旅
      行支票，並不足以逕而推論被告丁○○即與同案被告乙○○有何詐欺之犯意聯絡。
（四）綜上所述，公訴人所提出證明被告丁○○有詐欺取財犯行
      之證據，僅足證明同案被告乙○○係經被告丁○○聯絡，
      始與告訴人接洽，且其等第一次見面之地點係在被告丁○○經營之加多利公司，當時被告丁○○亦在場，尚不足以
      遽以認定被告丁○○有何施以詐術之行為，或與同案被告
      乙○○有何詐欺之犯意聯絡。此外，復查無其他積極證據
      ，足資證明被告丁○○確有公訴意旨所指之犯行，揆諸首
      揭規定及說明，既不能證明其犯罪，即應為被告丁○○無
      罪判決之諭知。
據上論斷，應依刑事訴訟法第三百零一條第一項，判決如主文。
本案經檢察官張友寧到庭執行職務。
中    華    民    國    95    年    11    月    27    日
                      刑事第三庭審判長法  官  黃雅芬
                                      法  官  游士珺
                                      法  官  王幸華
以上正本證明與原本無異。
如不服本判決，應於判決送達後十日內向本院提出上訴狀（應抄
附繕本）。告訴人或被害人如對於本判決不服者，應具備理由請
求檢察官上訴，其上訴期間之計算係以檢察官收受判決正本之日
期為準。
                                      書記官  惠莊
中    華    民    國    95    年    11    月    27    日


司法院資訊處製作；財團法人民間司法改革基金會備份。
